【裁判字號】    97,破,53
【裁判日期】    970630
【裁判案由】    破產宣告
【裁判全文】
臺灣臺北地方法院民事裁定                97年度破字第53號
    聲  請  人  甲○○○○○○.
上列當事人聲請破產宣告事件，本院裁定如下：
    主  文
聲請駁回。
聲請程序費用新台幣壹仟元由聲請人負擔。
    理  由
一、本件聲請意旨略以：
    (一)聲請人因借錢予朋友周轉，未料朋友因病辭世，致欠款無
      法追回。嗣後任職於一銀證券公司擔任營業員，因錯帳導
      致開立新臺幣（下同）150萬元本票給公司質押，後經調
      委會協議須負損害賠償近59萬多元，而被迫離職，且名下
      所有財產均被查封，致向銀行借款，以債養債渡日。
    (二)嗣後聲請人至聖業公司擔任會計工作，該公司因營運倒閉
      而被資遣，僅賴政府所救濟6個月失業補助金約9萬元為生
      ，無力再繳付貸款之本息。
    (三)因面對如上鉅額債務，加以聲請人尚有年僅十歲之幼子及
      重病久臥在床之公公，實在無力償還。且聲請人因失業多
      年，常面臨被恐嚇、追債之紛擾，精神及生活均以不堪負
      荷，現僅有現金6萬元之資產，積欠各家銀行之總額已累
      積到319萬元，請准以裁定破產等語。
二、按破產，對債務人不能清償債務者，宣告之；破產宣告時屬
    於破產人之一切財產，及將來行使之財產請求權，破產宣告
    後，破產終結前，破產人所取得之財產，為破產財團；財團
    費用及財團債務，應先於破產債權，隨時由破產財團清償之
    ，破產法第57條、第82條第1 項、第97條分別定有明文。而
    查破產程序乃於債務人不能清償其債務時，為使多數債權人
    獲得平等滿足，並兼顧債務人之利益，而就債務人之總財產
    ，由法院參與之一般強制執行程序之謂；是法院就破產之聲
    請，以職權為必要調查，如債務人確係無財產，則破產財團
    即不能構成，無從依破產程序清理債務，參照破產法第148
    條之旨趣，自應依同法第63條，以裁定駁回其聲請，此亦有
    司法院院字第1505號解釋可資參照；同理，如構成破產財團
    之債務人財產，明顯不足清償破產財團費用及財團債務時（
    即破產法第95條、第96條規定，財產費用為：(一)因破產財團
    之管理、變價及分配所生之費用，(二)破產債權人共同利益所
    需審判上之費用，(三)破產管理人之報酬，(四)破產人及其家屬
    之必要生活費及喪葬費；財團債務為：(一)破產管理人關於破
    產財團所為行為而生之債務，(二)破產人管理人為破產財團請
    求履行雙務契約所生之債務，或因破產宣告後應履行雙務契
    約而生之債務，(三)為破產財團無因管理所生之債務，(四)因破
    產財團不當得利所生之債務），依破產法第148 條規定，法
    院於宣告破產後，隨即須同時宣告破產程序終止，此無異徒
    增破產程序及費用之浪費，且無益於債務人及其他債權人，
    故參照上開司法院解釋及相關說明，本院認若有此情狀，聲
    請宣告破產即為無實益，自應適用同法第63條規定以裁定駁
    回破產宣告之聲請。
三、經查，本件聲請人自承積欠第三人一銀證券、臺灣土地銀行
    、萬泰商業銀行、台新國際商銀等20家證券公司、銀行本金
    、利息、遲延利息、違約金及費用總計318萬4424元（詳見
    聲請狀附表所示），現僅有現金6萬元，並無工作，且有幼
    子及公司需扶養等情，是聲請人主張伊已無法清償上開債務
    ，固然尚堪採信。本院參之上述說明，考量破產程序之進行
    繁雜且所費不貲，縱聲請人主張現有資產6萬元，亦不足支
    應破產財團如即因破產財團之管理，變價及分配所生之費用
    、因破產債權人共同利益所需審判上之費用、破產管理人之
    報酬等費用，及財團債務如破產管理人關於破產財團所為行
    為而生之債務、破產管理人為破產財團請求履行雙務契約所
    生之債務、或因破產宣告後應履行雙務契約而生之債務、為
    破產財團無因管理所生之債務、因破產財團不當得利所生之
    債務等費用。綜上所述，足徵聲請人並無宣告破產之實益，
    其聲請無理由，應予駁回。
四、依破產法第5條、民事訴訟法第95條、第78條裁定如主文。
中    華    民    國    97    年    6    月    30    日
                  民事第四庭  法  官   趙子榮
以上正本係照原本作成。
如對本裁定抗告須於裁定送達後10日內向本院提出抗告狀，並繳
納抗告費新臺幣1,000元。
中    華    民    國    97    年    7     月    2     日
                              書記官    江虹儀


司法院資訊處製作；財團法人民間司法改革基金會備份。
